臺灣桃園地方法院民事判決　九十一年度保險字第三號
　　原　　　告　　乙○○
　　被　　　告　　六大營造股份有限公司
　　法定代理人　　甲○○
右當事人間給付保險費事件，本院判決如左：
    主    文
被告應給付原告新台幣壹佰零伍萬仟伍佰陸拾元，及自民國九十一年二月二十日
起迄清償日止，按年息百分之五計算之利息。
訴訟費用由被告負擔。
本判決於原告以新台幣拾伍萬壹仟壹佰捌拾捌元為被告供擔保後得假執行，但被告
如於假執行程序前預供擔保新台幣壹佰零伍萬仟伍佰陸拾元，則得免為假執行。
    事    實
甲、原告方面：
一、聲明：除假執行擔保金額外，如主文所示。
二、陳述：
（一）、原告於民國七十九年六月二十六日受僱於被告公司，擔任長工乙職，詎被告
        公司竟末依勞工保險條例第十一條規定為原告辦理勞工保險，迨原告於八十
        九年四月三十日離職，向保險人（即勞工保險局）申請勞工保險老年給付新
        台幣（下同）一百零八萬零九百零五元後，再遭勞工保險局追回，並取消原
        告之被保險人資格，使原告權益完全喪失。
（二）、依勞工保險條例第七十二條第一項規定，投保單位不依本條例規定辦理投保
        手續者，勞工因此所受之損失，應由投保單位依本條例規定之給付標準賠償
        之，查被告公司違法事實，業經行政院勞工委員會以台九十勞局承字第○一
        ○六七四八號函處分罰款，並經行政院以台九十訴字第○二四六二六號決定
        書確定在案，嗣原告向桃園縣政府勞工局申請勞資爭議調解，所有委員亦共
        同認定被告公司之違法性，爰請求被告公司應給付原告一百零五萬三千五百
        六十三元（原得請求一百零八萬零九百零五元，惟因原告自七十九年六月二
        十六日起迄八十九年四月三十日止，計應繳付二萬七千三百四十二元之保險
        費，經核減該部分保險費，原告應得請求一百零五萬三千五百六十三元）。
三、證據：提出長昇事業夥伴人員離職申請表（所屬單位：六大營造）、異動公告、
    薪資單、勞工保險局九十年一月十九日業務訪查紀錄、勞工保險局九十年三月八
    日九十保承字第六○○二○三七號函、九十一年四月二十五日保給老字第○九一
    六○二八六六四○號函、行政院勞工委員會九十年二月十四日台九十勞局承字第
    ○一○一七四八號函、行政院台九十訴字第○二四六二六號決定書、桃園縣政府
    九十年十月二十六日勞資爭議調解紀錄等為證。
乙、被告方面：
一、聲明：原告之訴及假執行之聲請均駁回，如受不利判決願供擔保請准宣告免為假
    執行。
二、陳述：
（一）、原告於七十九年六月間承攬被告公司部分水電臨時工程，嗣又陸續承接水電
        等雜項工程，因原告工作態度尚佳，而被告公司亦需一長工看管工寮，遂僱
        用原告擔任短期性工作，後因繼續僱用原告而成為被告公司一員。
（二）、被告公司正式僱用原告後（非原告所稱之七十九年六月二十六日），被告公
        司原擬為原告辦理參加勞工保險手續，惟原告以其好不容易始加入嘉義市水
        電裝置業職業工會之勞工保險，倘一旦離職欲再行加入該工會之勞工保險恐
        有重重困難，遂要求被告公司毋庸為伊辦理參加勞工保險。
（三）、更且，原告到被告公司服務前參加其他投保單位之勞工保險長達十五年又一
        四○日，就加入勞工保險得享有之就醫受診等權利當知悉甚明，是原告既知
        參加勞工保險之權益，在任職被告公司長達八、九年，若被告公司確未為原
        告辦理勞工保險，則原告豈有對被告公司未為伊辦理加保之舉提出異議？足
        證，本件係原告要求被告公司毋庸為伊辦理勞工保險。
（四）、被告公司之會計溫美景向勞工保險局陳稱原告係七十九年六月二十六日到職
        ，非無違誤，蓋該日係原告加入嘉義市水電裝置業職業工會（七十九年九月
        七日）之前，設原告在七十九年六月二十六日到職，自無可能向被告公司陳
        稱其已加入該工會之勞工保險，而要求被告公司毋庸為伊辦理勞工保險，且
        原告果於七十九年六月二十六日到職，伊亦不可能捨棄加入被告公司之勞工
        保險，再於二個月後（即七十九年九月七日）再另行加入嘉義市水電裝置業
        職業工會之勞工保險，捨近求遠，難謂與常理無違。
（五）、又原告要求被告公司毋庸為伊辦理參加勞工保險，並告稱伊已自行辦妥勞工
        保險事宜於先，嗣遭勞工保險局取消其勞保資格並要求退還老年給付金額，
        遂向被告公司提起本訴請求損害賠償，實難謂無違反誠信原則之情，尤有甚
        者，因原告係以伊已在嘉義市水電裝置業職業工會加入勞工保險，而要求被
        告公司毋庸為伊辦理勞工保險，則縱認原告得請求損害賠償，然因原告本身
        對本件損害之發生或擴大亦與有過失，且過失比例應為二分之一，是被告公
        司自得請求減經賠償金額。
三、證據：聲請本院訊問證人洪智威、邱麗月，並聲請本院向財政部臺灣省南區國稅
    局民雄稽徵所函查原告於七十九年至八十九年在其他公司之薪資扣繳憑單。
丙、本院依職權向勞工保險局函查原告應退還之勞工保險老年給付金額如何計算。
    理    由
一、原告主張伊於七十九年六月二十六日起至八十九年四月三十日止受僱於被告公司
    ，詎被告公司竟末依勞工保險條例規定為伊辦理勞工保險，致伊無法取得勞工保
    險條例規定之老年給付，爰依勞工保險條例第七十二條第一項規定提起本件訴訟
    ，請求被告公司應給付原告一百零五萬三千五百六十三元，及自起訴狀繕本送達
    之翌日起即九十一年二月二十日起迄清償日止，按年息百分之五計算之利息等語
    。
二、被告公司則以原告之到職日非為七十九年六月二十六日，且係原告要求被告公司
    毋庸為伊辦理勞工保險，顯見原告本身對本件損害之發生或擴大亦與有過失，且
    過失比例應為二分之一，故法院應減輕被告公司之賠償金額等情詞資為辯解。
三、兩造不爭之事實：
（一）、原告為被告公司所僱用之勞工，後於八十九年四月三十日離職，且原告每月
        工資為三萬八千三百十六元。
（二）、被告公司為勞工保險條例第六條第一項第二款所規定之投保單位（員工人數
        五人以上）。
（三）、原告受僱於被告公司期間，被告公司未為原告辦理參加勞工保險。
（四）、原告於七十九年九月七日迄八十九年七月三十一日，係以嘉義市水電裝置業
        職業工會為投保單位（投保單位保險證號：0000000）參加勞工保險。
（五）、原告於九十年三月八日經勞工保險局以九十保承字第六○○二○三七號函示
        自七十九年九月七日起（即原告以嘉義市水電裝置業職業工會為投保單位參
        加勞工保險之日）取消原告勞工保險被保險人資格，並追還前已領取之勞工
        保險老年給付一百零八萬零九百零五元，且原告已償還勞工保險局六十六萬
        零九百零五元，尚欠餘款四十二萬元。
（六）、原告退休當月起前三年之平均月投保薪資為三萬零八百八十三元。
（七）、上述兩造不爭之事實，業據證人邱麗月於本院九十一年五月六日審理時，證
        人溫美景於九十年一月十九日勞工保險局業務訪查時證稱在卷，並有原告所
        提長昇事業夥伴人員離職申請表、薪資表、勞工保險局九十年三月八日九十
        保承字第六○○二○三七號函、九十一年四月二十五日保給老字第○九一六
        ○二八六六四○號函各乙紙為證，復有勞工保險局九十一年二月八日保給老
        字第○九一一○○三四○七○號函乙紙附卷足憑，應堪信為真實。
四、本件之爭點及本院之判斷：
（一）、原告係何時受僱於被告公司：原告主張伊係於七十九年六月二十六日受僱於
　　　被告公司之事實，業據其提出與所述相符之薪資表乙紙為證，復據證人溫美景
　　　於九十年一月十九日勞工保險局業務訪查時證稱在卷，且證人溫美景既為被告
　　　公司之員工，衡情應無偏袒原告之情，故被告公司辯稱，原告非自七十九年六
　　　月二十六日起受僱於被告公司云云，尚無足採。
（二）、原告受僱被告公司後，有無向被告公司要求毋庸為伊辦理參加勞工保險：
(1)、證人洪智威於本院九十一年四月二十九日審理時證稱，其自七十八年起任職於被
    告公司，擔任現場監工工地主任，故被告公司人員有無參加勞工保險，並非其業
    務掌理範圍，且因時間久遠，其亦無法確認，原告有無要求被告公司毋庸為伊辦
    理參加勞工保險，或告稱已在工會參加勞工保險，再其亦不清楚，原告受僱被告
    公司期間，有無因被告公司未為原告辦理勞工保險手續，而向被告公司提出異議
    或爭執等語，足見被告公司辯稱，原告有向被告公司要求毋庸為伊辦理參加勞工
    保險云云，尚難逕加採信。
(2)、證人邱麗月於本院九十一年五月六日審理時證稱，其固無親聞原告要求被告公司
    毋庸為伊辦理參加勞工保險，惟現場工地人員余桃朱有告知被告公司內部乙名小
    姐，且該名小姐有對其轉知告稱該情等語，顯見證人邱麗月並非陳述自己親身經
    歷之事實，而係就他人在審判外之陳述，代為提出以作自己之供述，查證人之陳
    述涉及證人之知覺、記憶、表達能力及真誠性之問題，而一般人在知覺、記憶及
　　陳述過程中，常會出現誤差而不自知之情，而傳聞證詞則又再經過傳聞、知覺、
　　記憶及表達之過程，故更有發生誤差之危險，且又難以詰問之方式擔保其真實性
　　及彈劾其憑信性，況本件證人邱麗月復無法具體指明係由何名小姐向其轉知告稱
　　該情，是得否遽採信證人邱麗月之證詞，亦難認為無疑，抑且證人邱麗月復證稱
　　，其係因原告事後有向被告公司反應，其翻閱相關資料，始回憶起該事件等語，
　　然證人邱麗月既未提出相關資料以實其說，且證人邱麗月復為被告公司現僱用之
　　員工，其所為之證詞不免有偏袒被告公司之虞，是得否憑此率為有利於被告公司
　　之認定，亦難謂為無疑。
(3)、況縱認原告受僱於被告公司期間，未就被告公司未為伊辦理參加勞工保險乙事提
    出異議，然於邏輯推論上，如逕認係原告主動要求被告公司毋庸為伊辦理參加勞
    工保險，則不免有似嫌跳躍之嫌。
(4)、小結：被告公司辯稱，本件係原告要求被告公司毋庸為伊辦理參加勞工保險，尚
    無足採。
（三）、原告向被告公司請求損害賠償，有無雙重得利之嫌：查原告固曾向勞工保險
        局請領勞工保險老年給付一百零八萬零九百零五元，惟因原告嗣經勞工保險
        局取消被保險人資格，並追還該筆老年給付，其間原告業已償還勞工保險局
        六十六萬零九百零五元，尚欠餘款四十二萬元，已如前述，足見原告並無法
        終局享有該筆老年給付，其仍須退還該筆老年給付，準此，原告向被告公司
        請求損害賠償，並無雙重得利之嫌。
五、按投保單位不依勞工保險條例之規定辦理投保手續，勞工因此所受之損失，應由
    投保單位依勞工保險條例規定之給付標準賠償之，又被保險人依勞工保險條例第
    五十八條第一項規定請領老年給付者，其保險年資合計年滿一年按其平均月投保
    薪資，發給一個月老年給付；其保險年資超過十五年者，其超過部分，每滿一年
    發給二個月老年給付。但最高以四十五個月為限，滿半年者以一年計，再勞工保
    險條例第十九條第二項所稱平均月投保薪資，於老年給付按退休前最近三年之月
    投保薪資合計額除以三十六計算，勞工保險條例第七十二條第一項、第五十九條
    、勞工保險條例施行細則第五十二條第一項但書分別定有明文。
六、查原告自六十三年十月二十七日起斷續加保至八十九年七月三十一日退職止，加
    保年資合計二十五年又一○六日（如算至原告自被告公司離職之日止應為二十五
    年又十三日），依前開規定所請老年給付按退職當月起前三年之平均月投保薪資
    三萬零八百八十三元發給三十五個月，計為一百零八萬零九百零五元，有勞工保
    險局九十一年二月八日保給老字第○九一一○○三四○七○號函乙紙附卷足憑，
    惟因被告公司未為原告辦理參加勞工保險，致原告投保年資不符致無法領取該筆
    老年給付（因原告自七十九年九月七日起經勞工保險局取消被保險人資格，其勞
    工保險之投保年資僅得自六十三年十月二十七日斷續算至七十九年四月六日，投
    保年資雖滿十五年又一四○日，惟於七十九年該時，原告年齡僅為四十九歲，未
    滿五十五歲，不符勞工保險條例第五十五條第一項第二款之規定，而不得請求老
    年給付，有勞工保險局九十年三月八日九十保承字第六○○二○三七號函乙紙在
    卷可稽），原告因此當受有損失，其間亦非無相當因果關係，從而原告本於勞工
    保險條例第七十二條第一項之規定，請求被告公司給付一百零五萬三千五百六十
    三元（原得請求一百零八萬零九百零五元，惟因原告自七十九年六月二十六日起
    迄八十九年四月三十日止，計應繳付二萬七千三百四十二元之保險費，經核減該
    部分保險費，原告應得請求一百零五萬三千五百六十三元），及自起訴狀繕本送
    達之翌日起即九十一年二月二十日起迄清償日止，按年息百分之五計算之利息，
    即非無據，應予准許。
七、兩造陳明願供擔保，請准宣告假執行及免為假執行，經核均無不合，爰分別酌定
    相當擔保金額准許之。
八、本件事證已臻明確，兩造其餘主張或攻擊防禦方法，核與本件判決結果，不生影
    響，爰不一一論述，併此敘明。
九、據上論結，原告之訴為有理由，依民事訴訟法第七十八條、第三百九十條第二項
    、第三百九十二條，判決如主文。
中　　　華　　　民　　　國　　九十一　　年　　　五　　　月　　 二十 　　日
                                        臺灣桃園地方法院民事第一庭
~B法　　　官　林信旭
右為正本係照原本作成
如對本判決上訴須於判決送達後廿日內向本院提出上訴狀
中　　　華　　　民　　　國　　九十一　　年　　　五　　　月　　 二十 　　日
~B書　記　官　陳美年
